臺灣桃園地方法院民事判決　九十年重訴字第二八二號
　　原　　　告　丙○○
　　複　代理人　葉馨穗
　　　　　　　　甲○○
　　法定代理人　張智美
　　被　　　告　乙○○
右當事人間請求損害賠償事件，本院判決如左：
    主      文
被告應連帶給付原告新台幣壹仟陸佰玖拾陸萬元及自民國九十年八月二十七日起至清
償日止，按年息百分之五計算之利息。
原告其餘之訴駁回。
訴訟費用由被告連帶負擔二分之一；餘由原告負擔。
本判決第一項於原告以新台幣伍佰陸拾伍萬肆仟元供擔保後，得假執行。但被告高橋
證券股份有限公司如於假執行程序實施前以新台幣壹仟陸佰玖拾陸萬元為原告預供擔
保，得免為假執行。
原告其餘假執行之聲請駁回。
    事    實
甲、原告方面：
　一、聲明：被告應連帶給付原告新台幣（下同）三千四百九十四萬九千二百六十二
　　　　　　元，暨自起訴狀繕本送達翌日起按年利率百分之五計算之利息，並願供
　　　　　　擔保請准宣告假執行。。
  二、陳述：
      (一)原告於八十六年初，經藍松喬律師介紹至中壢市被告高橋證券股份有限公司
        （下稱高橋公司）開戶，並介紹營業員即被告乙○○為原告辦理股票買賣事
        宜。初期被告乙○○尚認真負責頗得原告信任，惟被告乙○○以被告高橋公
        司業務將移往分公司統籌辦理為由，要求原告交回原於台灣中小企業銀行開
        立之存摺並要求原告申請新存摺，以利在分公司股票交易，原告不疑有他，
        除交回舊有存摺外，並配合被告乙○○辦理銀行新開戶事宜，於八十六年十
        月底，被告乙○○持一疊銀行開戶資料要求原告用印，原告用印一、二張後
        ，被告乙○○主動欲幫助原告用印，原告因恐用印錯誤遂將印章交予被告乙
        ○○用印，被告乙○○竟乘協助用印之際，盜蓋原告印章於空白之台灣中小
        企業銀行之取款單，遂行其盜領款項之目的。
　　　(二)被告乙○○將新開戶之台灣中小企業銀行，帳號：00000000000
　　　　之存摺交付予原告，並將舊存摺影本交付予原告核對，經原告核對存款餘額
　　　　無誤，原告要求被告乙○○交還舊存摺，被告乙○○卻推三阻四未交還，並
　　　　告訴原告舊存摺已作廢，索回已無意義，原告始未再向其索回舊存摺。
　　　(三)嗣被告乙○○竟利用擔任營業員之便，假借原告名義以電話向其他營業員下
　　　　單，盜賣原告所有如附表所示之錸德、英業達、力捷、宏電、南亞、華碩等
　　　　公司股票，所得股款竟存入偽稱已作廢而未交還予原告之舊存摺（即台灣中
　　　　小企業銀行帳戶，帳號：0000000000），再利用盜蓋之取款條，
　　　　分次進行盜領行為，被告乙○○以此手法總計造成原告三千四百九十四萬九
　　　　千二百六十二元之損失。
　　　(四)被告乙○○既為被告高橋公司受僱之營業員，受僱人因執行職務，不法侵害
　　　　他人之權利者，由僱用人與行為人連帶負損害賠償責任，民法第一百八十八
　　　　條定有明文。又所謂受僱人因執行職務不法侵害他人之權利，不僅指受僱人
　　　　因執行其所受命令，或委託之職務自體，或執行該職務所必要之行為，而不
　　　　法侵害他人之權利者而言，即受僱人之行為，在客觀上足認為與其執行職務
　　　　有關，而不法侵害他人之權利者，就令其為自己利益所為亦應包括在內。（
　　　　最高法院四十二年台上字第一二二四號判決可參），爰依法起訴請求被告高
　　　　橋公司應與被告乙○○負連帶賠償責任。
　三、對被告高橋公司抗辯之陳述：
　　　(一)被告高橋公司辯稱，原告將帳戶、印鑑、密碼交付他人使用致生損害，原告
　　　　鄭重否認，被告高橋公司應負舉證責任。
　　　(二)本件被告乙○○「盜賣股票」、「盜領存款」之不法行為，經原告向調查局
　　　　、財政部證券暨期貨管理委員會（下稱證管會）提出檢舉並要求嚴懲被告乙
　　　　○○之不法犯行，前者經桃園地方法院檢署提起公訴（八十九偵一四一０三
　　　　號）及桃園地方法院刑事庭判決確定（九十年訴字第一七０號），後者經證
　　　　管會以九十台財證(二)八一六號函及九十台財證(二)八一七號函嚴厲指責被告高
　　　　橋公司內部控管有過失，並認定被告乙○○於八十六年間有盜賣客戶股票及
　　　　盜領股款，造成原告損失三千四百九十四萬九千二百六十二元，顯已違反證
　　　　券商負責人與業務人員管理規則第十六條第二項第十一款規定。另被告乙○
　　　　○於調查局、地檢署、地方法院亦均坦承違法侵權情事。
      (三)被告高橋公司罔顧調查局、地檢署、地方法院認定事實，竟於九十年七月六
        日推由其訴訟代理人向　鈞院主張原告與被告乙○○相互勾結詐害被告高橋
        公司云云，凡此原告認有澄清之必要：
    　　(1)原告若與被告乙○○相互勾結，被告乙○○豈有可能犧牲自己而自白犯罪
    　　　，並將房屋所有權讓與原告？
    　　(2)事實上被告高橋公司，為避免自己負擔僱用人之侵權損害賠償責任，本件
        　訴訟前，即利用各種壓迫手法脅迫被告乙○○一人扛下所有責任，並不得
　        說出盜賣股票之經過，在刑事訴訟中，本有教唆虛偽陳述嫌疑，如今竟利
  　      用原告及被告乙○○未能及時出庭，濫行主張明知不實之事實，實為法所
　        不容。
    　　(3)本件訴訟代理人藍松喬律師訴訟前即與原告為朋友關係，訴訟代理人藍律
        　師並曾告知原告，其為被告高橋公司負責人張智美之丈夫，並為被告高橋
　　      公司之實際負責人，臨訟前向原告誠懇道歉，並願賠償原告三百萬元及往
　　　　　後原告及友人每筆交易五折計價之優惠，原告不允，被告訴訟代理人於訴
　　　　　訟中竟不惜顛倒黑白、濫行指控，實令原告寒心。
　　　　(4)被告高橋公司辯稱原告主張之損害賠償請求權已罹於二年時效云云，依民
　　　　　法第一百九十七條第一項規定：「因侵權行為所生之損害賠償請求權，自
　　　　　請求權人知有損害及賠償義務人時起，二年間不行使而消滅。自有侵權行
　　　　　為時起，逾十年者亦同」。有關侵權行為二年消滅時效開始進行係以「請
　　　　　求權人知有損害及賠償義務人時起。所謂知有損害，非僅指單純知有損害
　　　　　而言。對於致生損害之該他人之行為，為侵權行為，亦須一併知之。此參
　　　　　最高法院四十六年台上字第三四號判例：「上訴人自四十一年起，即已知
　　　　　有損害及賠償義務人，至四十四年九月九日始提起本件訴訟，其因侵權行
　　　　　為所生之損害賠償請求權，依民法第一百九十七條第一項之規定，雖因二
　　　　　年間不行使而消滅，但查所謂知有損害，非僅指單純知有損害而言，其因
　　　　　而受損害之他人行為，為侵權行為，亦須一併知之。若僅知受損害及行為
　　　　　人，而不知其行為之為侵權行為，則無從本於侵權行為請求，賠償時效即
　　　　　無從進行。」亦同此見解。原告於八十九年間始「知悉」股票為被告乙○
　　　　　○盜賣，原告在知悉被告乙○○盜賣股票後，旋即於八十九年間向調查局
　　　　　提出告訴，因此被告高橋公司僅因本案發生於八十六至八十八年間即謂原
　　　　　告侵權行為損害賠償請求權罹於時效，實有未洽之處。
　　　　(5)退步言之，被告高橋公司以原告有收受銀行對帳明細、被告高橋公司每月
　　　　　對帳明細及年度扣繳憑單、股票股息股利通知單情事，辯稱原告於八十六
　　　　　年起即「知悉」侵權行為云云，惟查：
　　　　　銀行及被告高橋公司並未寄發存提款明細或股票交易明細供原告會帳，
　　　　　　原告何從由會帳知悉侵權行為？
    　　　此外扣繳憑單及股利申報，亦未載明股票數額或買賣情形，原告如何知
　　　　    悉股票被盜賣之侵權情事？
　　　　　原告或於此期間有由上市公司或上櫃公司收受分發股利配股通知單，惟
　　　　　　尚難以此情事推測原告應知悉侵權情事。
    　　　原告之所以未能及時發現股票遭盜賣，全係出於被告乙○○勾結營業員
　　　　　　，又利用原告新開戶之際，為原告勾選不需股票對帳明細，致原告一直
　　　　　　以為股票全收在證券公司集中保管中，致未能即時遏止被告乙○○盜賣
　　　　　　股票。
  三、證據：提出損失明細表乙份、本票二紙、律師函乙份、和解書乙份、桃園地方
      　　　法院九十年度訴字第一七０號判決書乙份、證管會函及處分書各乙紙（
　　　      以上均為影本）為證。
乙、被告方面：
  壹、被告乙○○方面：
    一、聲明：駁回原告之訴及假執行之聲請。
    二、陳述：伊已與原告達成和解，約定按期返還原告五萬元。因伊目前無工作，
        　　　致至今一期均未清償。
  貳、被告高橋公司方面
    一、聲明：駁回原告之訴及假執行之聲請。如受不利判決，願供擔保請准宣告免
　　　        為假執行。
    二、陳述：
        (一)原告於被告高橋公司買賣證券，於八十六年一月二十一日自填徵信資料表
          開戶，非訴訟代理人介紹開戶。
        (二)原告於被告高橋公司買賣證券開戶同時立有委託書，其進出股票於台灣中
          小企業銀行設立有000－00－00000－0號帳戶轉撥交付證券公
          司，並簽立「委託人交割款券轉撥同意書」其委託被告高橋公司買賣有價
          證券之款券交付或受領，由其本人設立於台灣中小企業銀行活期儲蓄存款
          000－00－00000－0號帳戶及有價證券集中保管第４９０３７
          －９號帳戶，逕行與被告高橋公司轉撥收付。
        (三)經查，原告在被告高橋公司買賣股票一切正常，並無被挪用或異常現象，
          其進出股票並有通報，其設立於被告高橋公司總公司之中小企業銀行帳號
　　　　　000－00－00000－0號帳戶，設立於中壢分公司之中小企業銀
　　　　　行帳號000－00－000000號帳戶存摺均在原告手中，致其如何
　　　　　將存摺及印章交付與被告乙○○，被告高橋公司無查知其營業外之私人行
　　　　　為。
        (四)依紀錄歷史帳列，原告買賣股票從八十六年一月二十三日起至八十八年一
          月十六日止，期間長達三年，銀行會帳單、年度扣繳憑單、股票股息股利
          通知單，均分別由銀行及上市、上櫃公司通知原告，原告長達三年間均無
          異議，而經被告高橋公司查詢其在中小企業銀行之帳戶屬「全行收付」即
          其銀行帳戶有鎖碼之帳戶，附有密碼，非有其密碼即解碼，無法提領其帳
          戶內之存款。原告買賣股票之款項全數在其帳戶內，被告高橋公司應完成
          之監督已臻完備，至其將帳戶及印章以及密碼交付他人使用，屬銀行與原
          告及他人行為，被告高橋公司根本無法管制亦無法干涉其私人行為。
        (五)原告曾以帳戶存款被盜為由，並以被告乙○○盜賣其股票及盜領存款向台
          灣證券交易所控訴，經該所派員到被告高橋公司稽查，查核結果認被告高
          橋公司交易未發現有不符規定之情形，不予處分。
        (六)原告向被告高橋公司買賣股票均按規定入銀行帳戶，起迄時間八十六年一
          月二十三日至八十八年一月十六日期間長達三年，其委託買賣一切合法正
          常，如有損害，早已查覺，原告與被告乙○○間，於被告高橋公司買股票
          外，另提供私人帳戶、印鑑、密碼，致發生債權債務，一方無法討回，一
          方無法返還，報稱損害賠償，已逾二年時效，更何況原告自己之行為，如
          有損害亦屬個人與他人之法律關係，要與被告高橋公司無關。
        (七)原告請求未賣股票配股後應有三千四百九十四萬九千二百六十二元部分，
          未見其舉證以明其說。
        (八)證管會函乃指原告與被告舒間有糾紛，被告高橋公司未依規定向該會申
          報，並非被告高橋公司有任何疏失。
        (九)被告乙○○已與原告達成和解，除將房屋抵償外，又簽發本票二紙面額共
          五百一十萬元作為清償，其請求損害賠償，已失所依據。
    三、證據：提出客戶自填徵信資料表及委託書各乙份、台灣證券交易所股份有限
　　　　　　　公司函乙份、台灣證券交易所股份有限公司營業細則乙份（以上均為
　　　　　　　影本）為證。
丙、本院依職權閱本院九十年度訴字一七０號刑事案卷。
    理   　 由
一、本件原告起訴主張：被告乙○○意圖為自己不法之所有，以辦理證券公司分公司
    新開戶事宜為由，使原告將舊存摺交付後，趁利用協助開戶之便，盜蓋原告之印
    章於銀行取款條，進而於日後盜賣原告之股票及盜領款項。致使原告蒙受重大損
    失，被告乙○○既為被告高橋公司受僱之營業員，爰依法請求被告連帶賠償損害
    等語；被告乙○○則以：伊已與原告達成和解，約定按期返還原告五萬元, 因其
    目前無工作致至今一期均未清償。被告高橋公司則以：原告於被告高橋公司買賣
    證券開戶同時立有委託書，其進出股票於台灣中小企業銀行設立有000－00
    －00000－0號帳戶轉撥收付證券公司，並簽立「委託人交割款券轉撥同意
    書」其委託被告高橋公司買賣有價證券之款券交付或受領，由其本人設立於台灣
    中小企業銀行活期儲蓄存款000－00－00000－0號帳戶及有價證券集
    中保管第４９０３７－９號帳戶，逕行與被告高橋公司轉撥收付。原告在被告高
    橋公司買賣股票一切正常，並無被挪用或異常現象，其進出股票並有通報，其設
    立於被告高橋公司總公司之中小企業銀行帳號000－00－00000－0號
    帳戶，設立於中壢分公司之中小企業銀行帳號000－00－000000號帳
    戶存摺均在原告手中，致其如何將存摺及印章交付與被告乙○○，被告高橋公司
    無查知其營業外之私人行為。況被告乙○○已與原告達成和解，原告請求損害賠
    償，已失所依據等語，資為抗辯。
二、查原告於八十六年一月間在被告高橋公司開設帳號000－00－00000－
    0號證券帳戶，雙方訂定委託買賣證券受託契約，由原告委託被告高橋公司在券
    商營業處或證券交易所市場內買賣股票，同日原告並簽署委託書表明，將委託被
    告高橋公司買賣股票之款券交付或受領，由原告設於台灣中小企業銀行開立之活
    期儲蓄存款第00－000000號帳戶逕行由被告高橋公司轉撥收付，為兩造
    所不爭執，且有客戶自填徵信資料表、受託契約及委託書在卷可按，而被告乙○
    ○係被告高橋公司之營業員，其以辦理證券公司分公司新開戶事宜為由，於原告
    將舊存摺交付後，利用協助原告開立新戶之便，盜蓋原告之印章於銀行取款條，
    進而於盜賣原告之股票及盜領款項，致使原告蒙受重大損失之事實，復據被告乙
    ○○自認無訛，並有原告提出為被告乙○○所不爭執其真正之和解書為證，而被
    告乙○○行使偽造私文書之行為，業經本院九十年度訴字第一七０號刑事判決判
    處罪刑在案，原告此部分主張之事實，自堪信為真實。是以本件所應審酌者乃在
    於，原告得否依侵權行為法律關係向被告乙○○請求賠償？原告之請求權是否已
    罹於時效？被告高橋公司應否與被告乙○○負連帶賠償責任？
三、按和解之本質，究為創設，抑為認定，應依和解契約之內容定之。當事人以他法
    律關係或以單純無因性之債務約束等，替代原有之法律關係時，屬於創設；否則
    ，以原明確之法律關係為基礎而成立和解，則屬認定。本件原告與被告乙○○就
    被告乙○○盜賣原告股票造成原告三千四百九十四萬九千二百六十二元之損失成
    立和解，同意由被告乙○○分期清償，每期五萬元，有原告提出之和解書在卷可
    按，其本質既係以原來明確之法律關係為基礎而成立之和解，應認僅有認定之效
    力。既僅具有認定之效力，被告乙○○屆期未依和解契約履行，原告非不得依原
    來侵權行為之法律關係訴請被告乙○○賠償損害。（七十七年度第十九次民事庭
    會議決議(一)可資參照）。被告高橋公司辯稱，原告已與被告乙○○成立和解，其
    請求損害賠償失所依據，實有誤會。
四、次按民法第一百九十七條第一項規定：「因侵權行為所生之損害賠償請求權，自
    請求權人知有損害及賠償義務人時起，二年間不行使而消滅。自有侵權行為時起
    ，逾十年者亦同。」。所謂「知有損害」，非僅指單純知有損害而言，因而受損
    害之他人為侵權行為，亦須一併知之，若僅知受損害及行為人，而不知其行為之
    為侵權行為，則無從本於侵權行為請求賠償，時效即無從進行。」（最高法院四
    十六年台上字第三四號判例可資參照）。本件被告乙○○雖自八十六年間起即盜
    賣原告股票，然原告既係於八十九年間始「知悉」股票為被告乙○○盜賣，其於
    九十年六月十二日向本院提起本件訴訟，依法尚無不合。
五、復按民法第一百八十八條第一項所謂受僱人因執行職務不法侵害他人之權利，不
    僅指受僱人因執行其所受命令，或委託之職務自體，或執行該職務所必要之行為
    ，而不法侵害他人之權利者而言，即受僱人職務上予以機會之行為，如濫用職務
    之行為或與執行職務之時間或處所有密切關係之行為，在客觀上足認為與其執行
    職務有關，而不法侵害他人之權利者，即令其係為自己利益所為，亦應包括在內
    。又證券經紀商為受託買賣有價證券等，而僱用業務人員為有關有價證券買賣等
    行為，即屬該受僱業務人員之執行職務行為。本件被告高橋公司為證券經紀商，
    被告乙○○為其僱用之業務人員，為兩造所不爭執，被告乙○○係以被告高橋公
    司業務將移往分公司統籌辦理為由，要求原告交回原於台灣中小企業銀行開立之
    存摺並要求其另申請新存摺，以利在分公司股票交易，在原告不疑有他之情況下
    交回舊存摺後，並於配合被告乙○○辦理銀行新開戶事宜時，被告乙○○持一疊
    銀行開戶資料要求原告用印，並主動表示欲幫忙原告用印，原告因恐用印錯誤遂
    將印章交予被告乙○○用印，惟被告乙○○竟乘用印之際，盜蓋原告印章於空白
    之台灣中小企業銀行之取款單，並於辦理舊存摺轉帳時偷窺到原告之存摺密碼，
    進而得以遂行其盜賣股票及盜領款項之目的，此事實業經被告乙○○於本院九十
    年度訴字第一七０號刑事案件理中坦承不諱，且證管會於九十年四月二日亦以（
    ９０）台財證(二)第八一六號函說明：被告高橋公司內部控制制度有所疏失，並請
    被告高橋公司加強內部控制管理，確實注意改善。有該函在卷可按。被告乙○○
    既為被告高橋公司之受僱人，為被告高橋公司之客戶辦理買賣股票事宜，則其接
    受原告之委託，代為處理股票交易手續及保管證券存摺，自屬為被告高橋公司執
    行職務之事項，其於執行職務之際，利用職務上之機會，盜蓋原告之印章，擅自
    買賣其股票並盜領股款，因而侵害原告之權利，原告主張被告高橋公司應依民法
    前開條項規定負僱用人之連帶賠償責任，自屬有據。被告高橋公司辯稱盜賣股票
    及挪用股款係被告乙○○私人行為，與其無關，即不足採。
六、綜上所述，原告主張被告應同負連賠償責任，洵屬有據。查原告主張其所有如附
    表所示之錸德、英業達、力捷、宏電、南亞及華碩等公司股票，於八十六年間至
    八十八年間若未遭被告乙○○領出盜賣配股後之市值計為三千四百九十四萬九千
    二百六十二元，請求被告如數賠償損害等情，惟按物因侵權行為而受損害，請求
    金錢賠償，其有市價者，應以請求時或起訴時之市價為準（最高法院六十四年十
    一月十一日民事庭會議決議可資參照）。本件原告之前開股票，雖於八十六年間
    至八十八年間遭盜賣，惟原告於八十九年六月二十三日始向被告高橋公司請求賠
    償，有原告提出八十九年度誠法字第六二二號律師函可稽，而原告又未據證明八
    十九年六月二十三日請求賠償之前，有何具體事實可以獲得較高之交換價格，即
    應以請求時即八十九年六月二十三日之市價為準，查錸德、英業達、力捷、宏電
    、南亞及華碩等公司股票於八十九年六月二十三日之收盤價每股分別為錸德一百
    三十三元、英業達六十三元、力捷二十．四元、宏電六十二元、亞六十五元、華
    碩二百五十三元，有台灣證券交所製之收盤價格表可考，原告主張之損失在一千
    六百九十六萬元（即５００００×１３３＋６００００×６３＋５００００×２
    ０．４＋３００００×６２＋２００００×６５＋１００００×２５３）範圍內
    請求被告連帶賠償，及自起訴狀繕本送達被告之翌日起即九十年六月二十七日起
    至清償日止，按年息百分之五計算之遲延利息，尚屬正當，超過部分之請求即非
    正當。
七、原告及被告高橋公司均陳明願供擔保，請准宣告假執行或免為假執行。關於原告
    勝訴部分，經核均無不合，爰分別酌定相當之擔保金額，併予准許。至原告敗訴
    部分，其假執行之聲請，已失所附麗，應併予駁回。
八、本件事證已臻明確，兩造其餘攻擊防禦方法及所提出之各項證據資料，經審酌後
    ，因與判決之基礎無涉，且不影響判決之最後結果，爰不予以一一論述，附此敘
    明。
九、結論，本件原告之訴為一部有理由，一部無理由，依民事訴訟法第七十九條但書
    、第八十五條第二項、第三百九十條第二項及第三百九十二條，判決如主文。
中　　　華　　　民　　　國　　九十一　　年　　　二　　　月　　　六　　　日
                                        臺灣桃園地方法院民事第一庭
~B法　　　官　林淑鳳
右為正本，係照原本作成。
如對本判決上訴須於判決送達後廿日內向本院提出上訴狀
中　　　華　　　民　　　國　　九十一　　年　　　二　　　月　　　六　　　日
~B法院書記官　楊文雄
